【裁判字號】    99,抗,172
【裁判日期】    990413
【裁判案由】    所有權移轉登記
【裁判全文】
臺灣高等法院民事裁定                   99年度抗字第172號
    抗告人  乙○○
上列抗告人因與相對人甲○○間請求所有權移轉登記事件，對於
中華民國98年12月29日臺灣板橋地方法院98年度訴字第1823號關
於核定訴訟標的價額所為裁定提起抗告，本院裁定如下：
    主  文
抗告駁回。
抗告費用由抗告人負擔。
    理  由
一、按訴訟標的之價額，由法院核定。核定訴訟標的之價額，以
    起訴時之交易價額為準；無交易價額者，以原告就訴訟標的
    所有之利益為準。法院因核定訴訟標的之價額，得依職權調
    查證據，民事訴訟法第77條之1第1、2、3項定有明文。次按
    共有人出賣其應有部分時，他共有人得以同一價格共同或單
    獨優先承購。前四項規定，於公同共有準用之，土地法第34
    條之1第4、5項亦定有明文。而土地共有人依同條第1項規定
    ，出賣共有土地之全部，其為處分之共有人，僅係對自己之
    應有部分處分自己之權利，其得一併處分他共有人之應有部
    分，乃源於法律之授權，並非以此剝奪他共有人依同條第4
    項所定之優先承購權，是共有人依上開規定出賣共有土地之
    全部時，他共有人對於出賣共有土地全部之共有人之應有部
    分，依同條第4項規定應有優先承購之權利。又所謂「他共
    有人得以同一價格共同或單獨優先承購」，係指他共有人於
    共有人出賣共有土地或建築改良物之應有部分時，對於該共
    有人有請求以同樣條件訂立買賣契約之權而言（最高法院88
    年度台上字第2126號裁判意旨參照）。
二、本件抗告人為坐落臺北縣三重市○○○段頂崁小段784之2號
    、面積338平方公尺、權利範圍全部之土地（下稱系爭土地
    ）共有人之一，其餘共有人林彥卿、蔡林淑卿、英林貞卿、
    林衍卿、林芬妃、林大木、林雄卿等7人（後因繼承關係及
    林榮輝之加入，出賣人變為林彥卿等12人）於民國96年間與
    相對人簽訂不動產買賣契約書，出賣系爭土地全部予相對人
    ，約定之買賣條件，除上開買賣契約書所載價金新臺幣（下
    同）420萬元及相對人同意另行給付林榮輝40萬元外，尚包
    括相對人須負擔有關仲介費100萬元、辦理繼承登記報酬30
    萬元、登記代理人報酬10萬元，合計600萬元之事實，業據
    證人林周寶鳳（共有人林衍卿之配偶）、許月祝（系爭土地
    買賣之仲介人）、季美珍（承辦系爭土地買賣之代書）證述
    甚詳（見原審卷第54、127至129、130至131頁），堪信為真
    實。是抗告人如依土地法第34條之1第4、5項規定，以同一
    價格優先承購者，應就上開同一條件為之。本件原審判決確
    認抗告人就系爭土地之優先承買權不存在，抗告人不服，提
    起上訴，其上訴之訴訟標的價額自應為600萬元，尚非不動
    產買賣契約書所載之420萬元，亦非含相對人同意給付林榮
    輝部分之460萬元。抗告意旨所稱：仲介費、辦理繼承登記
    報酬、登記代理人報酬，非屬約定之買賣價金，不應包括在
    內等語，委非可採。又原審判命林彥卿等12人應將系爭土地
    所有權移轉登記予相對人部分，抗告人非義務人，就此無受
    判決不利益可言，無上訴利益，自無核定此部分上訴訴訟標
    的價額及計算裁判費之必要，抗告意旨稱：買賣價金為420
    萬元，依其對於系爭土地之應有部分計算，其可分得30萬元
    ，此部分上訴訴訟標的價額為30萬元等語，亦屬誤會，而不
    足採。從而，原裁定核定本件抗告人上訴之訴訟標的價額為
    600萬元，並據以計算抗告人應繳納之第二審裁判費為
    90,600元，尚無不合。抗告意旨指摘原裁定不當，求予廢棄
    ，委無理由，應予駁回。
三、據上論結，本件抗告為無理由，爰裁定如主文。
中    華    民    國    99    年    4     月    13    日
                  民事第十庭
                        審判長法  官  黃豐澤
                              法  官  吳謀焰
                              法  官  林麗玲
正本係照原本作成。
本裁定除以適用法規顯有錯誤為理由外，不得再抗告。如提起再
抗告，應於收受後10日內委任律師為代理人向本院提出再抗告狀
。並繳納再抗告費新台幣１千元。
中    華    民    國    99    年    4     月    13    日
                              書記官  陶美玲

司法院資訊處製作；財團法人民間司法改革基金會備份。
